【裁判字號】    97,審易,1133
【裁判日期】    970725
【裁判案由】    詐欺
【裁判全文】
臺灣高雄地方法院刑事判決            97年度審易字第1133號
公  訴  人  臺灣高雄地方法院檢察署檢察官
被      告  戊○○
上列被告因詐欺案件，經檢察官提起公訴（97年度偵字第6822號
），被告於本院準備程序為有罪之陳述，經合議庭裁定由受命法
官依簡式審判程序獨任審理，判決如下：
    主  文
戊○○幫助意圖為自己不法之所有，以詐術使人將本人之物交付
，處有期徒刑月，如易科罰金，以新臺幣壹仟元折算壹日；減
為有期徒刑壹月又拾伍日，如易科罰金，以新臺幣壹仟元折算壹
日。
    事  實  及  理  由
一、戊○○雖預見將自己申辦之行動電話門號提供他人使用，可
    能幫助他人從事財產犯罪，竟與胞姊丁○○（未到案，俟到
    案後另行審結）各自基於幫助他人詐欺取財之未必故意，先
    經由丁○○之介紹而結識某真實姓名、年籍均不詳、自稱「
    小馬」之成年男子（以下逕稱「小馬」），繼在丁○○之陪
    同下，於民國96年4 月8 日，前往址設高雄市楠梓區之某通
    訊行，申辦威寶電信股份有限公司0000000000號之行動電話
    門號（下稱前開門號）後，旋在同一地點，以新臺幣（下同
    ）2,500 元之代價，將前開門號SIM 卡及使用權轉賣予「小
    馬」使用，得款再由戊○○、丁○○以不詳方式朋分花用。
    「小馬」取得前開門號之使用權後，乃各基於意圖為自己不
    法所有之詐欺取財犯意，先後於雅虎奇摩網站上分別刊登數
    則拍賣數位相機之不實訊息，並均以前開門號資為聯絡電話
    俾取信買方，使甲○○、丙○○、乙○○分別觀覽不同則之
    不實拍賣數位相機訊息後各自下標：(一)甲○○因誤信自己標
    得CANON EOS30D數位相機1 臺，而撥打前開門號與對方聯絡
    後，於96年4 月18日依指示匯付1 萬元入對方指定帳戶；(二)
    丙○○因誤信自己標得某廠牌之數位相機1 臺，而撥打前開
    門號與對方聯絡後，於96年4 月18日依指示匯付7,000 元入
    對方指定帳戶；(三)乙○○因誤信自己標得某廠牌之數位相機
    1 臺，而撥打前開門號與對方聯絡後，於96年4 月20日依指
    示匯付9,820 元入對方指定帳戶。嗣因甲○○、丙○○、乙○○久候數位相機無著，始知受騙，乃各自報警循線查獲全
    情。
二、前開犯罪事實，有下列證據足資證明：
  1.被告戊○○於警詢、偵查中之陳述，及本院準備程序、審理
    中之自白。
  2.證人即被害人甲○○、丙○○、乙○○（下合稱被害人3 人
    ）於警詢中陳述，及各自之匯款證明、雅虎奇摩網站交易資
    料。
  3.威寶電信股份有限公司函覆之申辦人資料。
三、查該取得、持用前開門號SIM 卡及使用權之「小馬」，各意
    圖為自己不法之所有，分別向被害人3 人施用詐術，致被害
    人3 人均陷於錯誤匯付款項，是以「小馬」所為，各係犯刑
    法第339 條第1 項之詐欺取財罪；惟被告單純提供前開門號
    予他人使用之行為，並不能逕與向被害人3 人施以欺罔之詐
    術行為等視，且亦無證據證明被告有參與詐欺取財犯行之構
    成要件行為，是故被告均僅係對於他人遂行之詐欺取財犯行
    ，資以助力，核其所為，俱係犯刑法第339 條第1 項、第30
    條第1 項前段之詐欺取財罪幫助犯，爰依同法第30條第2 項
    之規定，減輕其刑。被告以一提供前開門號予「小馬」使用
    之行為，同時幫助「小馬」分別向被害人3 人詐欺取財得逞
    ，為想像競合犯，應從一情節重者處斷。又刑法第28條之共
    同正犯，係指2 人以上共同實行犯罪之行為者而言，幫助他
    人犯罪，並非實施正犯，縱事實上雖有2 人以上同就犯罪行
    為施以助力，也係屬各該行為人自負幫助責任之問題，要無
    適用該法條之餘地（最高法院33年上字第793 號判例意旨參
    照），準此，被告與胞姊丁○○（同案被告）間尚無由論以
    共同正犯，檢察官此部分所認容有誤會，應予指明。
四、本院審酌被告提供前開門號幫助他人遂行財產犯罪，致使真
    正犯罪者難以被查獲，助長社會犯罪風氣，行為確實可議。
    惟念被告於本院審理中已知全然坦承犯行，非無悔意，且其
    提供前開門號之犯罪所得尚微，末兼衡本案所生之危害合計
    是為2 萬6,820 元，甚非甚鉅，但被告迄未賠償被害人分文
    而彌補渠所受損害等一切情狀，爰量處如主文所示之刑，並
    斟酌被告教育程度為高職畢業、家庭經濟狀況小康各情（參
    見警卷被告警詢筆錄受詢問人欄之記載），諭知以1,000 元
    折算1 日之易科罰金折算標準。又被告犯罪在96年4 月24日
    以前，且非中華民國九十六年罪犯減刑條例第3 條所列不予
    減刑之情形，應依該條例第2 條第1 項第3 款規定，減其宣
    告刑二分之一，並諭知同上之易科罰金折算標準。
五、同案被告丁○○部分，本院另行審結。
據上論結，應依刑事訴訟法第273 條之1 第1 項、第299 條第1
項前段、第310 條之2 、第454 條第1 項，刑法第339 條第1 項
、第30條第1 項前段、第2 項、第55條、第41條第1 項前段，刑
法施行法第1 條之1， 中華民國九十六年罪犯減刑條例第2 條第
1 項第3 款、第4 條、第7 條，判決如主文。
本案經檢察官劉穎芳到庭執行職務。
中    華    民    國    97    年    7     月    25    日
                  刑事第七庭  法  官  莊珮吟
以上正本證明與原本無異。
如不服本判決應於收受本判決後10日內向本院提出上訴書狀，並
應敘述具體理由，如未敘述上訴理由者，應於上訴期間屆滿後20
日內補提理由書狀於本院（均須按他造當事人之人數附繕本）「
切勿逕送上級法院」。
中    華    民    國    97    年    7     月    25    日
                              書記官  黃園芳
◎附錄本案所犯法條：
《刑法第339 條第1 項》
意圖為自己或第三人不法之所有，以詐術使人將本人或第三人之
物交付者，處5 年以下有期徒刑、拘役或科或併科1,000 元以下
罰金。
《刑法施行法第1 條之1 》
中華民國94年1 月7 日刑法修正施行後，刑法分則編所定罰金之
貨幣單位為新臺幣。
94年1 月7 日刑法修正時，刑法分則編未修正之條文定有罰金者
，自94年1 月7 日刑法修正施行後，就其所定數額提高為30倍。
但72年6 月26日至94年1 月7 日新增或修正之條文，就其所定數
額提高為3 倍。


司法院資訊處製作；財團法人民間司法改革基金會備份。
